【裁判字號】    99,易,1173
【裁判日期】    991018
【裁判案由】    妨害公務
【裁判全文】
臺灣板橋地方法院刑事判決              99年度易字第1173號
公  訴  人  臺灣板橋地方法院檢察署檢察官
被      告  丙○○
上列被告因妨害公務案件，經檢察官提起公訴（99年度偵字第46
76號），本院判決如下：
    主  文
丙○○對於公務員依法執行職務時施強暴，處有期徒刑伍月，如
易科罰金，以新臺幣壹仟元折算壹日。
    事  實
一、丙○○前於民國95年間因公共危險（酒後駕車）案件經臺灣
    臺北地方法院以95年度交簡字第2581號判科罰金新臺幣（下
    同）36,000元及66,000元，應執行罰金9 萬元確定，復經同
    院以96年度交聲減字第16號裁定分別減刑後，定應執行刑罰
    金45,000元，並於96年7 月16日縮刑期滿執行完畢。又於97
    年間因同類案件，經本院以97年度交簡字第625 號判處拘役
    55日，如易科罰金以1,000 元折算1 日確定，並於97年6 月
    23日易科罰金執行完畢（以上於本案均不構成累犯）。
二、丙○○於99年1 月27日23時10分許，酒後騎乘車號MCP-115
    號重型機車（所涉公共危險部分因無證據證明已達不能安全
    駕駛之程度而罪嫌不足，業經檢察官另為不起訴處分確定）
    行經臺北縣板橋市○○路某處時，見前方在民族路168 號前
    設有取締酒駕之路檢點後，因自知酒後不得騎車，乃即駕車
    迴轉，惟仍遭警員吳育奇發覺。吳育奇除騎車追趕外，亦即
    通報警網攔查，嗣警員劉伊荏（騎乘M9S-529 號警用機車）
    、陳郁丰據報在臺北縣板橋市○○街附近加入追捕行列，警
    員呂宗霖及其他約3 名警員亦陸續在臺北縣板橋市○○路與
    成都路口附近加入追捕行列。丙○○明知已有多名警員騎車
    在後追趕，卻仍加速駕車沿實踐路紅燈左轉館前東路後逆向
    直行，經過該路與四川路之交岔路口（此路口為館前東路與
    館前西路之分界點）後繼續直行館前西路。迨丙○○騎至該
    路與縣民大道之交岔路口時，因遭劉伊荏騎車自其左側超越
    後刻意右偏攔阻而受迫減速，且見陳郁丰、吳育奇、呂宗霖
    及其他約3 名警員所騎機車亦追趕上來，乃即騎車右轉並穿
    越前揭員警機車之空隙後加速沿縣民大道往臺北市方向逃逸
    ，惟其後仍於同日23時25分許，在臺北縣板橋市縣○○道○
    段310 號前，再度遭劉伊荏騎車自其左側超越後刻意右偏攔
    阻而受迫減速，此時丙○○機車右方為人行道緣石（故無法
    向右逃逸），左前方有劉伊荏機車阻擋，後方有其他警車追
    趕，前方則僅有約1 個水溝蓋寬度的空隙，其明知劉伊荏騎
    車阻擋其前進乃依法執行職務，復知悉如硬從該空隙加速穿
    越，極有可能與劉伊荏之機車擦撞，並致其跌倒甚至受傷，
    竟基於妨害公務之不確定故意，執意加速往前衝，欲從前揭
    空隙穿越，惟尚未穿越前，即擦撞到劉伊荏前揭機車之右後
    側排氣管，致劉伊荏因而人車倒地，而以此方式對劉伊荏施
    強暴。嗣丙○○自己亦因前揭擦撞而人車倒地，並遭隨後趕
    至之其他員警所制伏，因而查悉上情。
三、案經臺北縣政府警察局板橋分局報請臺灣板橋地方法院檢察
    署檢察官偵查起訴。
    理  由
一、訊據被告丙○○固矢口否認有何妨害公務犯行，略辯稱：伊
    只是因為酒後騎車感到心虛，所以才會跑給警察追，並無妨
    害公務的意思云云，但查證人劉伊荏當日先後於館前西路與
    縣民大道交岔路口及縣民大道310 號前騎車超越被告，並逐
    漸減速將其車身向右偏以攔阻被告機車前進，其後在縣民大
    道310 號遭被告機車撞倒之前，被告機車前方僅餘約1 個水
    溝蓋的空隙，但被告卻仍選擇加速穿越，因而擦撞劉伊荏機
    車之右後方排氣管，導致劉伊荏人車倒地等情，業據證人劉
    伊荏於本院99年9 月30日審理時具結證述明確，且為被告所
    不否認，並有劉伊荏所前揭機車照片4 張及街道攝影機所拍
    監視畫面之翻拍照片2 張在卷可查（偵字卷第28至30頁），
    其既明知前方則僅有約1 個水溝蓋寬度的空隙，復知悉如硬
    從該空隙加速穿越，極有可能與劉伊荏之機車擦撞，並致其
    跌倒甚至受傷，竟仍執意加速往前衝，顯有妨害公務之不確
    定故意無訛，是被告前揭所辯，諒係事後卸責之詞，不足採
    信。本案事證明確，被告犯行堪以認定。
二、核被告所為，係犯刑法第135 條第1 項之妨害公務罪。次查
    被告有前揭犯罪事實欄第一段所示犯罪、科刑及有期徒刑執
    行紀錄，有臺灣高等法院被告前案紀錄表在卷可查，此於本
    案雖尚不構成累犯，但仍應列為量刑時之素行參考。爰審酌
    被告明知自己酒後駕車，且後方已有警員追趕，非但未停車
    受檢，反而加速逃逸後基於妨害公務之不確定故意而為前述
    行為，使公務員執行職務之公權力威信盡失，亦耗費寶貴之
    司法資源，所生危害程度甚鉅，應予嚴厲非難，兼衡其犯罪
    之動機及目的、智識程度（高中畢業）、生活狀況及犯後態
    度等一切情狀，處如主文所示之刑，並諭知如易科罰金之折
    算標準。
三、起訴書犯罪事實另記載「丙○○基於妨害公務之犯意，騎乘
    前開車牌號碼MCP -115號重型機車衝撞包圍之警車後逃逸」
    及「丙○○於起身後，為逃離現場，竟又與呂宗霖發生拉扯
    ，致呂宗霖右腿褲管破損」等情，固有證人劉伊荏、陳郁丰
    於偵訊時之證述、丁○○○○於99年1 月27日所出具之職務
    報告（偵字卷第13頁）及現場照片（偵字卷第27至31頁）為
    據，但該職務報告乃被告以外之人於審判外所為書面陳述，
    且無較可信之特別情況，依法本無證據能力。次依卷附現場
    照片，可知除於劉伊荏所騎前揭機車右後方排氣管處可見明
    顯刮痕外，並無證據可證另有警車於當日因遭受被告機車衝
    撞而受損，則起訴書所載被告騎乘機車「衝撞」包圍警車後
    逃逸云云，是否屬實，即有疑問。再查劉伊荏及乙○○○○
    雖曾於偵訊時以證人身分具結證稱：「被告有加速衝撞出一
    條路，沿縣民大道往臺北方向騎」、「只有甲○○○○褲管
    被鉤破」等語，但並未詳細說明被告係如何衝撞及如何鉤破
    呂宗霖之褲管，且查被告在館前西路與縣民大道口遭劉伊荏
    騎車攔阻時，乃即騎車右轉並穿越隨後趕至之員警機車空隙
    後加速沿縣民大道往臺北市方向逃逸，並無「衝撞包圍之警
    車後逃逸」等情，業據證人呂宗霖及劉伊荏於本院審理時具
    結證述明確。次就呂宗霖右腿褲管破損部分，亦據證人呂宗
    霖於本院審理時具結證稱：該褲管乃伊在館前西路與縣民大
    道路口見被告突然右轉逃逸後，欲加速追趕，一時重心不穩
    、跌倒在地因而鉤破，並非與被告拉扯時弄破的等語，核與
    證人陳郁丰於本院審理時具結證稱：伊機車性能比較不好，
    所以落後在被告及劉伊荏機車的後面，當伊騎車抵達時，被
    告已被制伏，伊沒有看到被告有跟任何警員拉扯等語亦屬相
    符，此外復查無其他積極證據足證被告另有前述妨害公務之
    行為，即難遽認起訴書所載前述被告2 項行為為真，此部分
    犯罪事實既屬不能證明，原應諭知無罪判決，惟因公訴檢察
    官已於本院99年6 月21日準備程序期日表明此部分與前揭認
    定有罪部分均係基於單一犯意所為接續行為（按起訴書未為
    罪數之認定，基於檢察一體原則，當認公訴檢察官前揭所述
    屬於合法之訴訟行為），具有接續犯之實質上一罪關係，爰
    不另為無罪之諭知。
四、按除簡式審判程序、簡易程序及第376 條第1 款（即最重本
    刑為3 年以下有期徒刑、拘役或專科罰金之罪）、第2 款（
    即刑法第320 條、第321 條之竊盜罪）所列之罪之案件外，
    第一審應行合議審判，刑事訴訟法第284 條之1 。本案被告
    被訴刑法第135 條第1 項之妨害公務罪，屬前揭刑事訴訟法
    第376 條第1 款之罪，得由法官獨任審判，附此敘明。
據上論斷，應依刑事訴訟法第284 條之1 、第299 條第1 項前段
，刑法第135 條第1 項、第41條第1 項前段，刑法施行法第1 條
之1 第1 項、第2 項前段，判決如主文。
本案經檢察官陳宣每到庭執行職務。
中    華    民    國    99    年    10    月    18    日
                  刑事第十二庭  法  官  楊明佳
以上正本證明與原本無異。
如不服本判決應於收受送達後10日向本院提出上訴書狀，並應敘
述具體理由；其未敘述上訴理由者，應於上訴期間屆滿後20日內
向本院補提理由書（均須按他造當事人之人數附繕本）「切勿逕
送上級法院」。
                                書記官  林金良
中    華    民    國    99    年    10    月    18    日
附錄本案論罪科刑法條全文：
刑法第135條
對於公務員依法執行職務時，施強暴脅迫者，處3 年以下有期徒
刑、拘役或3 百元以下罰金。
意圖使公務員執行一定之職務或妨害其依法執行一定之職務或使
公務員辭職，而施強暴脅迫者，亦同。
犯前二項之罪，因而致公務員於死者，處無期徒刑或7 年以上有
期徒刑；致重傷者，處3 年以上、10年以下有期徒刑。

司法院資訊處製作；財團法人民間司法改革基金會備份。
